【裁判字號】    98,易,1258
【裁判日期】    981225
【裁判案由】    竊盜等
【裁判全文】
臺灣高雄地方法院刑事判決              98年度易字第1258號
公  訴  人  臺灣高雄地方法院檢察署檢察官
被      告  甲○○
                    （
上列被告因竊盜等案件，經檢察官提起公訴（98年度偵字第2868
5號），本院判決如下：
    主  文
甲○○犯如附表編號1 所示之罪，累犯，處如附表編號1 所示之
刑。又犯如附表編號2 、4 、5 所示之罪，各處如附表編號2 、
4 、5 所示之刑。應執行有期徒刑壹年參月，如易科罰金，以新
臺幣壹仟元折算壹日。又犯如附表編號3 所示之罪，處罰金新臺
幣參仟元，如易服勞役，以新臺幣壹仟元折算壹日。
    事  實
一、甲○○前於民國91年間，因竊盜案件，經臺灣高雄地方法院
    以91年度易字第2372號判處有期徒刑1 年8 月，嗣經臺灣高
    等法院高雄分院以91年度上易字第1777號撤銷原判決，改判
    有期徒刑1 年8 月確定，於93年6 月25日縮短刑期執行完畢
    出監。猶不知悔改，於上開徒刑執行完畢5 年內，復意圖為
    自己不法之所有，為附表編號1 所示竊盜行為（構成累犯）
    。又於上開徒刑執行完畢5 年後，基於意圖為自己不法所有
    及毀損之犯意，分別為附表編號2 至5 所示侵占離本人所持
    有之物、竊盜及毀損等行為。嗣於98年9 月22日下午2 時35
    分許，甲○○竊得乙○○置於重機車前方置物籃之名片夾 1
    個、計算機1 臺、記事本1 本及小錢包（內有零錢新臺幣35
    元）1 個後，騎乘腳踏車行經高雄市鼓山區○○○路25巷口
    時，為警攔檢盤查，當場自其身上查獲上開乙○○所有之財
    物。
二、案經丙○○、丁○○、戊○○、己○○及乙○○訴由高雄市
    政府警察局鼓山分局（下稱鼓山分局）報告臺灣高雄地方法
    院檢察署檢察官起訴偵辦。
    理  由
一、證據能力部分：
    按被告以外之人於審判外之言詞或書面陳述，除法律有規定
    者外，不得作為證據，惟經當事人於審判程序同意作為證據
    ，法院審酌該言詞陳述或書面陳述作成時之情況，認為適當
    者，亦得為證據；當事人於法院調查證據時，知有刑事訴訟
    法第159 條第1 項不得為證據之情形，而未於言詞辯論終結
    前聲明異議者，視為有前項之同意，同法第159 條第1 項及
    第159 條之5 分別定有明文。經查，本判決所引用據以認定
    犯罪事實存否之被告以外之人於審判外之言詞或書面陳述，
    經本院於審判期日詢問當事人使其就證據能力之有無表示意
    見，均明示同意具有證據能力（見本院易卷第34至37、64頁
    ），本院復依各該證據不同之性質，分以提示或告以要旨等
    法定調查方法逐一調查，並使當事人表示意見（本院易卷第
    70至73頁），且亦查無法定證據取得禁止或證據使用禁止之
    情形，故認所引用各項證據資料，應有證據能力，均得作為
    證據。
二、實體部分：
    (一)訊據被告甲○○固坦承為附表編號2 至5 所示侵占離告訴
      人戊○○所持有之力諾咖啡家族卡1 張、竊取告訴人丁○○所有之行動電話1 支、告訴人己○○所有之背包1 個及
      告訴人乙○○所有之名片夾等物共計4 次之犯行，惟矢口
      否認有何附表編號1 所示竊取告訴人丙○○所有行動電話
      1 支之犯行，辯稱當日伊係前往圖書館閱報，並未竊取丙○○之行動電話；伊所以於警詢坦承行竊，係警員調出監
      視錄影畫面供伊承認，伊因畫面上出現自己，加上時間久
      遠，遂與其他案件全部承認，實則該次並非伊所為云云。
      經查：
      1.被告分別為附表編號2 至5 所示竊取告訴人丁○○所有
        之行動電話1 支、侵占告訴人戊○○所持有之力諾咖啡
        家族卡、竊取告訴人己○○所有之黑色側背包1 個及告
        訴人乙○○所有之名片夾等物之事實，迭據其於警詢、
        偵查及本院審理中坦承不諱（見警卷、本院易卷第16至
        18 頁 、33、64、75頁），核與告訴人丁○○、戊○○
        、己○○及乙○○之指證相符在卷可稽，並有監視錄影
        畫面翻拍照片22張、贓物認領保管單1 紙、鼓山分局內
        惟派出所受理刑事案件報案三聯單影本3 份、該分局扣
        押筆錄、扣押物品目錄表、扣押物品收據各1 份及左營
        分局新莊派出所受理刑事案件報案三聯單影本1 份在卷
        可憑，足以佐證被告上開自白與事實相符。是上開竊盜
        3 次及侵占遺失物1 次事證明確，被告犯行堪以認定。
      2.又本院勘驗98年5月 29日高雄市立鼓山圖書館監視錄影
        光碟，被告係於當日上午9 時30分28秒，出現於該圖書
        館之自習室，手持1 本書走向自習室靠近監視畫面最左
        側之書桌坐下，將書本置於桌上閱覽；9 時31分14秒，
        被告將書本收起，同時31分57秒，被告轉頭查看左方，
        又側轉上半身查看右方，迴身之際，伸長右手至對面桌
        上，隨即收回右手後，雙方再置於桌上，同時32分9 秒
        ，起身離開該座位及自習室乙節，有本院勘驗筆錄及翻
        拍照片在卷可憑。參照證人即告訴人丙○○於本院審理
        中證稱：當日伊係坐於被告對面之座位，並將行動電話
        置於桌面右上角處，暫時離開座位走出自習室約10至20
        分鐘；伊發現行動電話遭竊時，就請圖書館人員調取錄
        影資料，見有人伸手拿取伊桌上之行動電話，伊才去報
        案等情（見本院易卷第67、68頁），被告確有伸長右手
        至對面告訴人丙○○所在之桌面甚明。衡以被告手持書
        本進入該自習室看書，時間未逾1 分鐘，即將書本收起
        未再閱覽，顯與一般自修之情形有違，且其收起書本後
        ，左顧右盼查看四周環境，再伸出右手至對面告訴人座
        位之桌面，隨即離開自習室，前後時間不超過2 分鐘，
        足見被告藉故前往自修室看書，於確認四周無人注意及
        告訴人尚未返回無誤，伺機下手竊取告訴人丙○○桌上
        之行動電話，此亦與被告於警詢及偵查中坦承趁告訴人
        丙○○離開時，竊取放在桌上之行動電話等情互核相符
        （見警卷第3 頁、偵卷第13頁）。
      3.被告雖於本院審理中辯稱因警員調出監視錄影畫面供伊
        承認，伊因畫面上出現自己，加上時間久遠搞不清楚，
        故於偵查中承認全部案件，實則該案非伊所竊云云。然
        本件被告所涉可疑在高雄市立鼓山圖書館自習室行竊之
        案件，除告訴人丙○○一案外，亦僅有告訴人丁○○一
        案，此外別無近似案件致使被告誤認混淆。又被告自承
        確有竊取告訴人丁○○之行動電話，因其行竊之時，曾
        見及告訴人丁○○在場自習，書籍上有告訴人之姓名，
        故而記憶清晰等語（見本院易卷第16頁），可見被告於
        警員提供監視錄影畫面供其辨識時，尚結合自身真實之
        經驗判斷有無涉案，而非出於憑空想像，是其辯稱因時
        間久遠記憶不清云云已屬卸責之詞。參以監視畫面上顯
        示被告將其右手伸長至告訴人丙○○所在之桌面至明，
        已如前述，被告所辯僅因畫面出現自己即遽為承認犯案
        云云，同屬矯飾之言，自不足採。
      4.本件事證明確，被告為附表編號1 至5 之竊盜4 次及侵
        占遺失物1 次之犯行堪以認定，自應依法論科。
    (二)論罪科刑：
      1.按刑法第321 條第1 項第3 款之攜帶兇器竊盜罪，係以
        行為人攜帶兇器竊盜為其加重條件，此所謂兇器，其種
        類並無限制，凡客觀上足對人之生命、身體、安全構成
        威脅，具有危險性之兇器均屬之，且祇須行竊時攜帶此
        種具有危險性之兇器為已足，並不以攜帶之初有行兇之
        意圖為必要，最高法院79年臺上字第5253號判例可資參
        照。本件被告持自備之美工刀劃破告訴人己○○之背包
        ，竊取背內之財物，業據其於警詢、偵查及本院審理中
        供承無訛，該美工刀之利刃足可劃開背包，客觀上顯可
        威脅人之生命、身體及安全，依上開判例意旨，堪認係
        具有危險性之兇器。核被告如附表編號1 至5 所為，係
        犯刑法第320 條第1 項之竊盜罪、同法第337 條之侵占
        離本人所持有之物罪、同法第321 條第1 項第3 款之攜
        帶凶器竊盜罪及同法第354 條之毀損罪。其一持美工刀
        劃開背包竊取告訴人己○○之財物行為，同時觸犯攜帶
        兇器竊盜及毀損2 罪名，為想像競合犯，應從一重之攜
        帶兇器竊盜罪處斷。被告上開所犯3 次竊盜、1 次攜帶
        兇器竊盜及1 次侵占離本人所持有之物等罪，犯意各別
        且罪名互殊，應予併合處罰。又被告前於91年間，因竊
        盜案件，經本院以91年度易字第2372號判處有期徒刑 1
        年8 月，嗣經臺灣高等法院高雄分院以91年度上易字第
        1777 號 撤銷原判決，改判有期徒刑1 年8 月確定，於
        93年6 月25日縮短刑期執行完畢出監，有臺灣高等法院
        被告前案紀錄表及在監在押全國紀錄表各1 份在卷可憑
        ，其於受徒刑之執行完畢後，5 年內故意再犯如附表編
        號1 竊盜之有期徒刑以上之罪，為累犯，就此部分應依
        刑法第47 條 第1 項之規定，加重其刑。惟被告所為如
        附表編號2 至5 之犯行，係於受徒刑之執行完畢5 年後
        再犯，自不構成累犯，附此敘明。另按刑法第62條所謂
        未發覺之罪，凡有搜查權之官吏，不知有犯罪之事實，
        或雖知有犯罪事實，而不知犯罪人為何人者，均屬之，
        最高法院26年渝上字第1839號判例意旨可資參照。查被
        告為如附表編號2 、3 、4 所示之竊盜、毀損、侵占離
        本人所持有之物等犯行，係員警依監視錄影畫面出現疑
        似被告之人及被告手提袋內之物，詢問被告有無涉案，
        此時員警尚未發覺被告上開犯行，此由員警李漣樹製作
        之被告警詢筆錄時詢及：「警方於98年9 月22日14時35
        分許，在高雄市鼓山區○○○路25巷口發現你形跡可疑
        ，且與98年5 、7 、9 月份在圖書館內發生多件竊案之
        監視器畫面中涉案之嫌疑人酷似，於是將你帶回派出所
        內查證……」等內容及翻拍照片在卷可知（見警卷第 1
        頁），嗣被告主動向該員警供承犯情，依上開判例意旨
        ，符合自首之情形，應依刑法第62條之規定，就上開 2
        次竊盜、1 次侵占離本人所持有之物及1 次毀損犯行各
        予減輕其刑。
      2.爰審酌被告屢犯竊盜前科，有前揭臺灣高等法院被告前
        案紀錄表1 份在卷可參，未見悔改之意，且具有高職畢
        業學歷，正值青壯，竟不思進取，分別徒手及持美工刀
        趁機竊取、侵占及毀損他人財物多次，嚴重侵害告訴人
        等之財產法益，迄未賠償告訴人等所受損害，惟念及其
        坦承部分犯行，犯後態度尚可，而所竊行動電話、名片
        夾、計算機等財物價值亦屬非鉅暨上開犯罪情節等一切
        情狀，分別量處如主文所示之刑及就宣告有期徒刑部分
        ，如易科罰金，以新臺幣1,000 元折算1 日之標準暨就
        宣告罰金部分，如易服勞役，以新臺幣1,000 元折算 1
        日之標準，並就有期徒刑部分定其應執行之刑及易科罰
        金之折算標準。
      3.又按保安處分實質上具有刑罰之性質，故其宣告應符合
        比例原則，並應審酌行為人行為之嚴重性、行為人所表
        現之危險性及對行為人未來行為之期待性，資以決定應
        否令入勞動處所強制工作。本件檢察官雖於審理中併予
        請求對被告諭知刑前強制工作，惟本院審酌被告竊盜前
        科累累，所犯竊盜案件達4 次之多，行為固屬嚴重，然
        念其所犯係出於臨時起意、隨機行竊居多，竊盜方式亦
        稱平和，尚難認其已表現強烈之危險性。且其前於93年
        6 月25日縮短刑期執行完畢出監後，近5 年後始再為本
        件竊盜等犯行，其間仍有相當自制能力，可期待藉由未
        來執行本件刑罰之教化功能，促其反省惕勵，科以上開
        刑罰制裁應足達成矯治之目的，復以其具有相當工作能
        力，洵係一時失業鑄錯，非可逕與無正常工作之犯罪者
        等同視之，殊難逕指為習於不勞而獲致有竊盜惡習之人
        ，兼衡以強制工作亦非矯正被告竊盜犯行之必要方法，
        認無宣告強制工作之必要，併予指明。
      4.至被告持以行竊之美工刀，於案發後已隨手丟棄於排水
        溝內，確切位置不復記憶，故未據扣案，業據其於警詢
        時供認明確（見警卷第4 頁），應堪認定事實上已滅失
        不在，爰不予宣告沒收。
據上論斷，依刑事訴訟法第299 條第1 項前段，刑法第320 條第
1 項、第337 條、第321 條第1 項第3 款、第354 條、第47條、
第62條、第55條、第41條第1 項前段、第51條第5 款、第42條第
3項，刑法施行法第1條之1 ，判決如主文。
本案經檢察官王兆琳到庭執行職務。
中    華    民    國    98    年    12    月    25    日
                  刑事第十三庭  法  官  許仁豪
以上正本證明與原本無異。
如不服本判決應於收受送達後10日內向本院提出上訴書狀，並應
敘述具體理由；如未敘述上訴理由者，應於上訴期間屆滿後20日
內向本院補提理由書（均須按他造當事人之人數附繕本）「切勿
逕送上級法院」。
中    華    民    國    98    年    12    月    25    日
                                書記官  王翌翔
附錄條文：刑法第320條、第321條、第337條、第354條。
中華民國刑法第320條
（普通竊盜罪、竊佔罪）
意圖為自己或第三人不法之所有，而竊取他人之動產者，為竊盜
罪，處5  年以下有期徒刑、拘役或 5 百元以下罰金。
意圖為自己或第三人不法之利益，而竊佔他人之不動產者，依前
項之規定處斷。
前二項之未遂犯罰之。
中華民國刑法第321條
（加重竊盜罪）
犯竊盜罪而有左列情形之一者，處 6 月以上、 5 年以下有期徒
刑：
一、於夜間侵入住宅或有人居住之建築物、船艦或隱匿其內而犯
    之者。
二、毀越門扇、牆垣或其他安全設備而犯之者。
三、攜帶兇器而犯之者。
四、結夥三人以上而犯之者。
五、乘火災、水災或其他災害之際而犯之者。
六、在車站或埠頭而犯之者。
前項之未遂犯罰之。
中華民國刑法第337條
（侵占遺失物罪）
意圖為自己或第三人不法之所有，而侵占遺失物、漂流物或其他
離本人所持有之物者，處 5 百元以下罰金。
中華民國刑法第354條
（毀損器物罪）
毀棄、損壞前二條以外之他人之物或致令不堪用，足以生損害於
公眾或他人者，處 2 年以下有期徒刑、拘役或 5 百元以下罰金
。
附表：被告竊盜等事實一覽表。
┌─┬──┬───┬──┬────────┬─────┬───┬───┐
│編│犯罪│犯  罪│被害│犯  罪  方  式及│查      獲│所  犯│宣告刑│
│號│時間│地  點│人  │所   得  財   物│經      過│法  條│      │
├─┼──┼───┼──┼────────┼─────┼───┼───┤
│1 │98年│高雄市│陳建│甲○○意圖為自己│為警調閱監│刑法第│犯竊盜│
│  │5 月│鼓山區│中  │不法之所有，趁陳│視錄影畫面│320 條│罪，累│
│  │29日│鼓山三│    │建中暫時離開座位│循線查獲。│第1 項│犯，處│
│  │上午│路19之│    │之際，徒手竊取陳│          │之竊盜│有期徒│
│  │9 時│3 號「│    │建中置於桌上之不│          │罪    │刑伍月│
│  │30分│高雄市│    │詳廠牌之行動電話│          │      │，如易│
│  │許  │立鼓山│    │1支 ，價值 2,000│          │      │科罰金│
│  │    │圖書館│    │元，得手後供己使│          │      │，以新│
│  │    │」自修│    │用。            │          │      │臺幣壹│
│  │    │室    │    │                │          │      │仟元折│
│  │    │      │    │                │          │      │算壹日│
│  │    │      │    │                │          │      │。    │
├─┼──┼───┼──┼────────┼─────┼───┼───┤
│2 │98年│同上  │陳紅│甲○○意圖為自己│為警調閱監│同上（│又犯竊│
│  │7 月│      │鳳  │不法之所有，趁陳│視錄影畫面│符合自│盜罪，│
│  │15日│      │    │紅鳳暫時離開座位│循線查獲。│首）  │處有期│
│  │下午│      │    │之際，徒手竊取陳│          │      │徒刑參│
│  │1時3│      │    │紅鳳置於桌上之NO│          │      │月，如│
│  │0 分│      │    │KIA 牌行動電話 1│          │      │易科罰│
│  │許  │      │    │支，價值1,000 元│          │      │金，以│
│  │    │      │    │，得手後供己使用│          │      │新臺幣│
│  │    │      │    │。              │          │      │壹仟元│
│  │    │      │    │                │          │      │折算壹│
│  │    │      │    │                │          │      │日。  │
├─┼──┼───┼──┼────────┼─────┼───┼───┤
│3 │98年│高雄市│黎育│甲○○於左開時、│為警調閱監│刑法第│又犯侵│
│  │8 月│三多路│忠  │地，拾獲戊○○於│視錄影畫面│337 條│占離本│
│  │29日│之捷運│    │同日晚間某時，在│循線查獲。│之侵占│人所持│
│  │晚間│站附近│    │高雄市左營區新榮│          │離本人│有之物│
│  │9 時│      │    │街與南屏路口前，│          │所持有│罪，處│
│  │20分│      │    │遭不明人士竊取之│          │之物罪│罰金新│
│  │許  │      │    │力諾咖啡家族卡（│          │（符合│臺幣參│
│  │    │      │    │卡號HVIP0382號）│          │自首）│仟元，│
│  │    │      │    │1 張（起訴書誤載│          │      │如易服│
│  │    │      │    │為遺失），竟基於│          │      │勞役，│
│  │    │      │    │侵占離本人所持有│          │      │以新臺│
│  │    │      │    │之物之犯意，拾得│          │      │幣壹仟│
│  │    │      │    │後予以占為己有。│          │      │元折算│
│  │    │      │    │                │          │      │壹日。│
├─┼──┼───┼──┼────────┼─────┼───┼───┤
│4 │98年│高雄市│謝東│甲○○基於意圖為│為警調閱監│刑法第│又犯攜│
│  │9 月│鼓山區│霖  │自己不法所有及毀│視錄影畫面│321 條│帶兇器│
│  │12日│青泉街│    │損之犯意，趁謝東│循線查獲。│第1 項│竊盜罪│
│  │上午│142 巷│    │霖未及注意之際，│          │第3 款│，處有│
│  │8 時│與鼓山│    │徒手扳開己○○停│          │之攜帶│期徒刑│
│  │40分│三路51│    │放該處之 156-HGK│          │兇器竊│伍月，│
│  │許  │巷巷口│    │號重機車置物箱，│          │盜罪（│如易科│
│  │    │      │    │再持自備之美工刀│          │符合自│罰金，│
│  │    │      │    │劃開置物箱內之背│          │首）  │以新臺│
│  │    │      │    │包予以毀損，竊取│          │      │幣壹仟│
│  │    │      │    │己○○之行動電話│          │      │元折算│
│  │    │      │    │1 支及現金250 元│          │      │壹日。│
│  │    │      │    │，得手後供己花用│          │      │      │
│  │    │      │    │。              │          │      │      │
├─┼──┼───┼──┼────────┼─────┼───┼───┤
│5 │98年│在上址│徐月│甲○○意圖為自己│嗣於同日下│刑法第│又犯竊│
│  │9 月│「高雄│英  │不法之所有，趁徐│午2 時35分│320 條│盜罪，│
│  │22日│市立鼓│    │月英疏未注意之際│許，甲○○│第1 項│處有期│
│  │下午│山圖書│    │，徒手竊取許月英│行竊後，騎│之竊盜│徒刑肆│
│  │2 時│館」外│    │置於其YFS-918 號│乘腳踏車行│罪。  │月，如│
│  │許  │      │    │重機車前方置物籃│經高雄市鼓│      │易科罰│
│  │    │      │    │之名片夾1 個、計│山區鼓山三│      │金，以│
│  │    │      │    │算機1 台、記事本│路25巷口時│      │新臺幣│
│  │    │      │    │1 本、小錢包（內│，為警攔檢│      │壹仟元│
│  │    │      │    │有零錢35元）1 個│盤查，當場│      │折算壹│
│  │    │      │    │等物。          │自其身上查│      │日。  │
│  │    │      │    │                │獲左開徐月│      │      │
│  │    │      │    │                │英所有之財│      │      │
│  │    │      │    │                │物而查獲。│      │      │
└─┴──┴───┴──┴────────┴─────┴───┴───┘


司法院資訊處製作；財團法人民間司法改革基金會備份。
